【裁判字號】    92,訴,159
【裁判日期】    920414
【裁判案由】    廢棄物清理法
【裁判全文】
臺灣嘉義地方法院刑事判決                          九十二年度訴字第一五九號
    公  訴  人  臺灣嘉義地方法院檢察署檢察官
    被      告  甲○○
右列被告因違反廢棄物清理法案件，經檢察官聲請簡易判決處刑（九十一年度偵字第
八二四七號），本院認有刑事訴訟法第四百五十一條第一項第四項但書之情形，改依
通常程序審理，判決如左：
    主  文
甲○○共同未依廢棄物清理法第四十一條第一項規定領有廢棄物清除許可文件，從事
廢棄物清除，處有期徒刑壹年參月。
    事  實
一、甲○○受僱於宏霖建設股份公司（下簡稱宏霖公司）至該公司位於嘉義市○○街
    之工地整地（包括其土地上廢棄物之清除，宏霖公司涉犯違反廢棄物清理法部分
    未據起訴），吳順吉、吳順哲（二人業經檢察官不起訴處分確定），係分受興全
    交通有限公司（下簡稱興全公司）實際負責人江振厚（未據起訴）及不知情之吳
    明仁之雇用以駕駛大貨車為業，因吳明仁靠行興全公司，而江順哲亦受江振厚之
    指揮，於四人均未依廢棄物清理法第四十一條規定領有廢棄物清除、處理許可文
    件，並明知未領有上開文件者，不得從事廢棄物清除、處理，甲○○竟於九十一
    年十月五日中午，以電話聯絡江振厚，囑其派二輛大貨車至前宏霖建設之工地載
    運廢土、磚塊及垃圾，江振厚隨即以無線電聯絡吳順吉及吳順哲分別駕駛７Ｒ－
    ２０２號貨運曳引車及及８Ｊ－３２９號大貨車至前開工地，四人即共同基於犯
    意聯絡，將前開工地內之廢土、磚塊、垃圾等廢棄物，欲運送至不詳地點傾倒，
    而清除廢棄物，運輸費用依距離計算，旋於同日十八時許，吳順吉、吳順哲為環
    保警察於嘉義市○○路四二九、五四七號查獲，進而查獲甲○○。
二、案經嘉義市警察局第二分局報請臺灣嘉義地方法院檢察署檢察官起訴。
    理  由
一、訊據被告甲○○固坦承受僱於宏霖公司整地，雇請吳順吉等人載運廢棄物，惟矢
    口否認有何違反廢棄物清理法之犯行，辯稱：我們是要倒到聯興廢土場云云。經
    查：
    （一）被告甲○○固坦承受僱於宏霖公司整地，雇請吳順吉等人載運廢棄物等情
          ，除據被告甲○○自白不諱，核與共犯吳順吉、吳順哲、江振厚於警訊及
          偵查中供述甚明，且據證人即宏霖公司之工地主任蔡志光於本院調查時證
          述明確，且有嘉義市事業廢棄物處理稽查紀錄工作單一紙、照片八紙附於
          警卷可參，足佐被告前開自白與事實相符，堪以採信。
    （二）證人即聯興土方建材行之負責人丙○○於本院調查時證稱：「（問：被告
          是否有打電或簽契約要把廢土堆到你的建材行？）沒有，我們一定是要有
          營造廠來和我們接洽，不能以私人名義接洽，而且要有建築執照或是工程
          合約書，才可以進入我們的土石廠，另外，他們要出具文件才可以進來五
          們的土石廠。他們先要向嘉義市或嘉義縣政府申請開工，建管單位准許之
          後，我們才會准許他們倒廢土到我們廢土場：：（問：在九十一年十月間
          ，乙○○○○司是否有向你們申請？）八十九年的時候，有報開工，但是
          九十年的時候，因為他們堆積廢棄物被環保警察查到：：（問：八十九年
          的時後，有沒有跟你們申請？）八十九年的時候有跟我們申請，之後就沒
          有跟我們申請了：：（問：八十九年申請，是否可以到九十一年十月的時
          候才去丟？）不可以：：我們只收土和磚塊而以，照片裡面的東西是廢棄
          物，我們不收，那些土只是掩蓋在上面而已，其他的都是廢棄物：：」，
          再者，本院向嘉義市政府查詢宏霖公司位於台斗街之工程是否有清運廢土
          計劃，而依宏霖公司之廢土處理計劃申請書所載，廢棄土均可回填，故應
          無廢棄土之產生，此有嘉義市政府中華民國九十二年二月十七日府工建字
          地０９２００１８５７３號函及其所附之廢棄土處理計劃申請書一紙附於
          本院卷可參，足證被告辯稱所載運者為廢土，且要將之載運至聯興土方建
          材行等詞，純屬臨訟編纂之詞，不足採信，再者，被告自承並未領有廢棄
          物之清除處理執照，本不得為他人處理、清除廢棄物，本案被告縱然將廢
          棄物載運至合法之處理處所清運，亦無礙於本罪之構成，附此敘明。
    （三）綜上所述，被告所辯顯無足採，本案事證明確，被告犯行堪以認定。
二、核被告所為，係犯廢棄物清理法第四十六條第一項第四款前段未依同法第四十一
    條規定領有廢棄物處理文件，從事廢棄物處理罪。被告與江振厚、吳順吉、吳順
    哲就上揭犯行，有犯意聯絡及行為分擔，皆為共同正犯。爰審酌被告並無何前科
    紀錄、品行素行堪稱良好、甫於九十一年九月二十五日載運廢棄物傾倒於水上鄉
    南鄉村牛稠埔二五地號為警查獲，惟事後因被告否認係為他人處理廢棄物為業，
    而經臺灣嘉義地方法院檢察署檢察官以九十一年度偵字第七二六三號不起訴處分
    確定，被告竟不知警惕，復再於同年十月五日欲行清運廢棄物，犯行可謂惡劣、
    被告聘請吳順吉等所載運者為廢棄物，並非廢土，且並非載運至合法之處理場處
    理，已如前述，彼等行為對環境可能造成之危害非輕、犯罪後狡卸飾詞、毫無悔
    意，雖經本院提示證人丙○○之證言，被告仍矢言稱要將廢棄物傾倒至聯興土方
    建材行等犯後態度一切情狀，量處如主文所示之刑。公訴人以被告已知將廢棄物
    送往合格之廢土清運場為由，求處緩刑之宣告，惟被告所稱純屬謊言已如前述，
    且將本院一再詢問，被告仍不願告知實際清運之處所，堅執欲清運至聯興廢土場
    一詞，足見被告毫無悔意，復參酌被告於九十一年九月間為警查獲等情，本院認
    不宜為緩刑之宣告，附此敘明。
據上論斷，應依刑事訴訟法第四百五十二條、第二百九十九條第一項前段，廢棄物清
理法第四十六條第一項第四款前段，刑法第十一條前段、第二十八條，判決如主文。
本案經檢察官郭志明到庭執行職務
中      華      民      國    九十二  年      四      月      十四    日
                                      臺灣嘉義地方法院刑事第三庭
                                          法  官  康  存  真
右正本證明與原本無異。
如不服本判決，應於判決送達後十日內，向本院提出上訴狀。
中      華      民      國    九十二    年      四      月      十四    日
                                          書記官  林  美  芳
廢棄物清理法第四十六條
有下列情形之一者，處一年以上五年以下有期徒刑，得併科新臺幣三百萬元以下罰金
：
一  任意棄置有害事業廢棄物。
二  事業負責人或相關人員未依本法規定之方式貯存、清除、處理或再利用廢棄物，
    致污染環境。
三  未經主管機關許可，提供土地回填、堆置廢棄物。
四  未依第四十一條第一項規定領有廢棄物清除、處理許可文件，從事廢棄物貯存、
    清除、處理，或未依廢棄物清除、處理許可文件內容貯存、清除、處理廢棄物。
五  執行機關之人員委託未取得許可文件之業者，清除、處理一般廢棄物者；或明知
    受託人非法清除、處理而仍委託。
六  公民營廢棄物處理機構負責人或相關人員、或執行機關之人員未處理廢棄物，開
    具虛偽證明。
無許可文件，以經營廢棄物清除、處理為常業者，處三年以上十年以下有期徒刑，得
併科新臺幣九百萬元以下罰金。
廢棄物清理法第四十一條
從事廢棄物清除、處理業務者，應向直轄市、縣（市）主管機關或中央主管機關委託
之機關申請核發公民營廢棄物清除處理機構許可文件後，始得受託清除、處理廢棄物
業務。但有下列情形之一者，不在此限：
一  執行機關依第五條第二項、第六項、第十二條第一項辦理一般廢棄物之回收、清
    除、處理、再利用。
二  依第八條規定緊急清理廢棄物所指定之設施或設備。
三  依第十四條第二項規定依報經中央主管機關核准之方式清除、處理一般廢棄物。
四  依第十八條第一項規定回收、貯存、清除、處理一般廢棄物。
五  第二十八條第一項第二款、第三款第二目至第五目、第四款之清除機具、處理設
    施或設備。
六  目的事業主管機關依第三十三條、第三十四條規定自行或輔導設置之處理設施。
七  中央主管機關會同中央目的事業主管機關依第三十五條第一項設置之設施。
前項公民營廢棄物清除處理機構許可文件之核發，應副知中央主管機關。


司法院資訊處製作；財團法人民間司法改革基金會備份。
